臺灣高等法院高雄分院刑事判決　　　94年度上更(一)字第86號
上　訴　人
即　被　告　甲○○
指定辯護人　本院公設辯護人　 李佩娟
上列上訴人因違反毒品危害防制條例案件，不服臺灣高雄地方法
院90年度訴字第198 號中華民國91年2 月7 日第一審判決（起訴
案號：臺灣高雄地方法院檢察署89年度偵字第17479 號），提起
上訴，判決後，經最高法院發回更審，本院判決如下：
    主  文
原判決關於甲○○部分撤銷。
甲○○連續販賣第一級毒品，處有期徒刑玖年，褫奪公權陸年，
如附表所示編號一之物沒收銷燬，附表編號三、四、七之物均沒
收，其中編號三、四部分，如全部或一部不能沒收時，追徵其價
額；其中編號七部分，如全部或一部不能沒收時以其財產抵償之
。又共同連續販賣第二級毒品，處有期徒刑柒年貳月，如附表所
示編號二之物沒收銷燬，附表編號三、四、六之物均沒收，其中
編號三、四部分，如全部或一部不能沒收時，追徵其價額；其中
編號六部分，如全部或一部不能沒收時，以其財產抵償之（其中
新台幣肆仟元由其與吳名謙之財產抵償之）。應執行有期徒刑拾
參年，褫奪公權陸年，附表所示編號一、二之物均沒收銷燬，編
號三、四、六、七之物均沒收，其中編號三、四部分，如全部或
一部不能沒收時，追徵其價額；其中編號六、七部分，如全部或
一部不能沒收時，以其財產抵償之（販賣第二級毒品所得其中新
台幣肆仟元由其與吳名謙之財產抵償之）。
    事  實
一、甲○○意圖營利，基於販賣第二級毒品安非他命之概括犯意
    聯絡，自民國（下同）89年4 月底起至同年8 月初止，在高
    雄市三民區○○○路523 之1 號租屋處，利用其所有之電子
    磅秤1 台，將所購得之安非他命分裝成小袋，並利用其所有
    之門號0000000000號行動電話作為聯絡工具，販賣安非他命
    予韓振義，其方式係由韓振義先行撥打上開行動電話表示欲
    購買安非他命，再由甲○○親自將安非他命送至韓振義位於
    高雄市三民區○○○路562 巷29號之住處，或由韓振義至甲
    ○○上揭租屋處拿取安非他命，以每次新台幣（下同）2,00
    0 元至3,000 元不等之代價，總計由甲○○販賣安非他命予
    韓振義7 次，得款共1 萬5,000 元，上開販賣行為，其中有
    2 次，係甲○○與吳名謙基於犯意之聯絡，且吳名謙亦基於
    概括之犯意，由甲○○請吳名謙將安非他命送至韓振義上揭
    住處，韓振義再將購買安非他命之金額交付與甲○○（上開
    販賣所得，以最有利甲○○之方式計算，販賣安非他命7 次
    ，其中6 次每次2,000 元，1 次3,000 元，共1 萬5,000 元
    ；其中與吳名謙共同販賣金額，以最有利吳名謙之方式計算
    ，2 次每次2,000 元，共4,000 元），甲○○則提供租屋處
    讓吳名謙免費住宿並給與零用錢及安非他命供其花用及施用
    以作為代價（吳名謙共同販賣第二級毒品之行為，業經本院
    前審判處有期徒刑5 年確定）。甲○○又承前開販賣安非他
    命之犯意，與胡偉倫基於犯意之聯絡，於89年8 月3 日晚間
    8 時許，因韓振義與黃建誌共同出資1 萬2,000 元，欲向甲
    ○○購買安非他命，遂由韓振義撥打電話至甲○○上揭租屋
    處表示欲購買安非他命，此時正值甲○○於客廳中睡覺而未
    接聽電話，胡偉倫此時正在甲○○租屋處，由其接聽話後，
    遂將韓振義欲購買毒品之事告知甲○○後，經甲○○囑胡偉
    倫安非他命前往交易，胡偉倫即於同日晚間8 時30分許，
    將甲○○所有之安非他命5 小包，拿至韓振義住處附近之高
    雄市三民區○○○路562 巷巷尾交與韓振義，韓振義告知胡
    偉倫購買毒品的錢要親自與甲○○核算，遂未將1 萬2,000
    元交付與胡偉倫（胡偉倫此部分行為，與其另單獨販賣安非
    他命與韓振義之行為，業經本院前審判刑確定）。
二、甲○○另行起意，意圖營利，基於販賣第一級毒品海洛因之
    概括犯意，自89年7 月初某日起至8 月初某日止，亦利用上
    揭電子磅秤將所購得之海洛因分裝成小袋，並亦均以由韓振
    義先行撥打甲○○使用之前開行動電話，表示欲購買海洛因
    ，再由甲○○親自將海洛因送至韓振義上述住處，或由韓振
    義至甲○○上揭租屋處拿取海洛因之方式，以每次2,000 元
    至3,000 元不等之代價，總計由甲○○販賣海洛因予韓振義
    4 次，得款共計9,000 元（以最有利甲○○之方式計算，販
    賣海洛因4 次，其中3 次每次2,000 元，另1 次3,000 元，
    共9,000元）。
三、嗣於89年8 月3 日晚間9 時許，經警在高雄市三民區○○○
    路與灣中街口，查獲韓振義持有上揭安非他命5 小包（共重
    約17公克），復經警循線於同年月4 日凌晨2 時30分許，在
    高雄市三民區○○○路523 之1 號查獲上情，並扣得甲○○
    所有之海洛因13包（驗後淨重14.91 公克）、甲○○所有供
    其與吳名謙、胡偉倫共同販賣之安非他命3 大包及3 小包（
    驗後淨重119.285 公克）及甲○○所有供其與吳名謙、胡偉
    倫共同販賣安非他命及甲○○販賣海洛因所用之電子磅秤1
    台、門號0000000000號行動電話1 支及甲○○所有供販賣毒
    品預備之物空夾鏈袋（內有467 個小夾鏈袋）等物。
四、案經高雄市政府警察局三民第二分局報請台灣高雄地方法院
    檢察署檢察官偵查起訴。
    理  由
一、上訴人即被告甲○○（下稱被告）經傳喚未據到庭，惟其於
    原審及本院前審審理時均矢口否認有販賣安非他命及海洛因
    之事實，其於原審辯稱：伊與韓振義是朋友，韓振義向伊要
    毒品，伊會給他一些吸食，後來他經常向伊買，有時伊正在
    賭博，伊覺得煩，就會叫韓振義找胡傳倫或吳名謙拿毒品，
    在伊房間內查獲之毒品是綽號「阿昆」之男子分裝好後寄放
    在伊這裡的；查獲當天伊因在睡覺，不知韓振義有打電話給
    胡偉倫要購買毒品，胡偉倫送毒品去給韓振義是他個人之行
    為云云。於本院前審辯稱；伊沒有販賣海洛因給韓振義，但
    有給過他安非他命，並不是販賣，伊不知他為何要指證伊販
    賣，查獲當天伊在睡覺，胡偉倫沒有叫醒他，告訴伊韓振義
    有打電話來，胡偉倫與韓振義交易毒品是他自己之行為；又
    伊因經常在外賭博，才會將毒品分裝1 小包、1 小包，伊出
    去賭博時吸用較方便，電子秤是用限定自己吸用之數量，伊
    出外賭博時會帶1 小包去，夾鏈袋是要供分裝小包之用，因
    店裡沒有單賣，伊才會買整包云云。
二、經查：
  (一)按被告以外之人（包括證人、共犯及共同被告等）於審判外
    之陳述，屬傳聞證據，依刑事訴訟法第159 條第1 項之規定
    ，雖無證據能力，然經當事人於審判程序同意作為證據，法
    院審酌該言詞陳述作成時之情況，認為適當者，亦得為證據
    。又當事人、代理人或辯護人於法院調查證據時，知有刑事
    訴訟法第159 條第1 項不得為證據之情形，而未於言詞辯論
    終結前聲明異議者，視為有前項之同意，同法第159 條之5
    定有明文。本件證人韓振義、共同被告吳名謙、胡偉倫於警
    偵訊時之陳述，本院審理時被告未到庭，惟公設辯護人於言
    詞辯論終結前並未聲明異議，揆諸上揭說明，自均有證據能
    力，而得作為證據，合先說明。
  (二)前揭被告單獨販賣海洛因及販賣安非他命予韓振義之事實，
    業據證人韓振義於警訊中證稱：「我大約向甲○○購買毒品
    安非他命7 次，大約是4 月初開始購買．．．毒品海洛因大
    約購買4 次，海洛因是從7 月初開始購買．．．都是我打行
    動電話0000000000號給甲○○購買，每次金額2,000 至3,00
    0 元不等，有時候都是我到甲○○家取貨，有時候是甲○○
    送貨來給我的」等語（見警卷第11之1 頁）；其於檢察官偵
    查中亦證稱：「（向甲○○買過幾次海洛因？）4 、5 次」
    、「（如何聯絡？）用我的手機打到他的手機0000000000」
    、「（安非他命買幾次？）7 、8 次，（方式？地點？）有
    時在我家或他住處，每次2、3,000元這樣在買」等語（見偵
    查卷第5 頁）；其於原審審理中復證稱：「大概從89年4 月
    底開始跟甲○○買安非他命，海洛因是7月初才開始買」等
    語（見原審卷第252 、253 頁）綦詳。被告之辯護人雖以韓
    振義為施用毒品之人，如供出毒品來源因而破獲，依毒品危
    害防制條例第17條之規定，既得獲邀減輕其刑，因而質疑韓
    振義上開陳述之真實性，但查證人韓振義此次因持有毒品被
    查獲，經依施用毒品罪移送偵查後，業經檢察官於89年8 月
    17日以無繼續施用毒品之傾向，處分不起訴，有韓振義之台
    灣高等法院被告前案紀錄表在卷可稽，果如被告所云，韓振
    義係其朋友，常向其要毒品，其會給他之情，係屬真實，則
    韓振義只須依實情供述毒品係被告免費贈送，既與被告所陳
    相符，亦可獲邀減刑，何須捨刑責較輕無償讓與毒品不說，
    而必欲虛構事實指認被告有刑責較重之販賣毒品之情，豈非
    恩將仇報，而與常情有悖。況韓振義經檢察官處分不起訴後
    ，於原審審理時仍證稱確有向被告購買毒品無訛。而毒品不
    論是海洛因或安非他命，均甚昂貴，此為眾所週知之事實，
    被告於被查獲時並無職業，其所租住之高雄市三民區○○○
    路523 之1 號房屋租金為每月1 萬5,000 元，業據其於警訊
    時供明；被告既無收入，豈會任意將昂貴之毒品贈送他人施
    用，被告及其辯護人上開辯解，與經驗法則不符，應不足取
    。綜上各情，足證被告甲○○於89年4 月初起即販賣安非他
    命7 、8 次，於7 月初起即販賣海洛因4 、5 次予證人韓振
    義等情明確。證人韓振義於原審審理中雖改證稱：「幾乎都
    每天，或者兩三天買1 次（海洛因或安非他命）」云云（見
    原審卷第253 頁），與警訊及偵查中所述有所出入，惟其確
    有向被告甲○○購買海洛因及安非他命之基本事實始終相同
    ，已如前述，此部分有所出入之供述，應係時間經過許久，
    記憶略有模糊所致（距案發時已逾1 年4 月），參以其亦證
    稱每次購買毒品之金額約為2,000 元至3,000 元不等，衡以
    一般施用毒品者購買毒品之方式，通常會購買足夠施用一段
    時日之份量，而鮮有天天購買者，且其每次購買2,000 元至
    3,000 元之海洛因或安非他命亦非屬微量，應無天天購買之
    必要，是證人韓振義於原審審理時改稱幾乎每天購買云云，
    與其於警訊及偵查中所證述之購買次數相較，顯以基於警訊
    及檢察官偵查中所證較為可採。至於證人韓振義於本院前審
    訊問時雖附和被告之說詞，並稱：「警訊係遭刑求」，於本
    院本次審理時又稱：「警訊時，伊毒癮發作，倒在地上，警
    訊時所述，應不實在」云云；惟查，並無任何證據足以證明
    證人韓振義有被刑求（如傷單等），而僅屬證人韓振義片面
    之詞，又倘係遭警刑求，何以其於檢察官偵查中及原審審理
    時仍證稱有向被告購買海洛因及安非他命等語，且韓振義係
    因持有安非他命被警查獲，經其供述安非他命來源，警方遂
    又至被告前揭租住處查獲被告及吳名謙、胡偉倫等人，並搜
    獲海洛因及安非他命等毒品，足見韓振義與警方甚為配合，
    警方應無刑求之必要。更何況被告於警訊時亦未供認有販賣
    毒品予韓振義之情，於韓振義已供陳毒品係向被告購買，而
    被告仍不承認有販賣毒品予韓振義之情形，果警方欲刑求（
    曲打）成招，其刑求之對象應係被告，而非與警方甚為配合
    之韓振義。再參諸韓振義先是說被刑求，嗣又稱係毒癮發作
    ，供詞反覆不一，益見其於所述遭刑求或毒癮發作之情，係
    護被告之詞，不足採信。另警方於被告在高雄市三民區○
    ○○路523 之1 號租屋處，扣得其所有之已分裝好之疑似第
    一級毒品海洛因13包（重14.91 公克）、疑似第二級毒品安
    非他命3 大包及3 小包（重達約119.28公克）、電子磅秤1
    台、空夾鏈袋3 大包（內有467 個小夾鏈袋）等物，其中扣
    案之疑似海洛因及安非他命經送驗後確定為第一級毒品海洛
    因及第二級毒品甲基安非他命，有法務部調查局鑑定通知書
    （編號：000000000 號）及高雄醫學院附設中和紀念醫院檢
    驗報告單（編號：Ｐ0000000 號）各1 紙在卷足憑；上揭扣
    案毒品份量之多，顯超過一般施用毒品者所會持有之份量；
    且其中海洛因已分裝為13小包，並有電子磅秤及多達467 個
    小夾鏈袋扣案可資佐證，足證被告甲○○備有電子磅秤及為
    量頗多之夾鏈袋，乃係為方便販賣毒品時分裝之用，倘被告
    甲○○之毒品均係供己施用，應不需將海洛因分裝為13小包
    。被告甲○○雖辯稱：是綽號「阿昆」之男子分裝好後寄放
    在我這裡的云云，然對於此位綽號「阿昆」之男子其姓名、
    年籍、地址等資料，均無法詳細交代，且其於原審90年12月
    21日審理時供稱：「（你自己吸食毒品，為何警察在查獲時
    查扣如此多的安非他命？）因為大批買比較便宜，所以買很
    多放在家裡慢慢吸食」云云，於原審91年1 月24日審理時又
    改稱：「是我朋友『阿昆』的，我被起訴的時候才想到那是
    阿昆放的」云云，其供述反覆不一，且亦有違常情，實難採
    信。此外，另有門號0000000000號行動電話1 具扣案可資佐
    證（嗣經檢察官發還），證人韓振義證述均以此門號與被告
    甲○○聯絡，足認被告確以上開行動電話作為販毒之聯絡工
    具甚明。
  (三)前揭被告與共同被告吳名謙共同販賣安非他命之事實，業據
    證人韓振義於警訊中證稱：「有兩次是吳名謙送（安非他命
    ）來給我的」等語（見警卷第11之1 頁），復於檢察官偵查
    中證稱：「他（指吳名謙）幫杜某送過2 次安非他命給我」
    等語，核與共同被告吳名謙自白其幫被告甲○○拿安非他命
    給韓振義2 次等情相符。共同被告吳名謙雖辯以其並不知被
    告甲○○販賣毒品給韓振義等情，然共同被告吳名謙於警訊
    中陳稱：「我於4 個月前找甲○○，並住在他租屋處，甲○
    ○免費提供毒品供我吸食，及免費住、吃，並偶爾拿零用錢
    給我，因此我才幫他販賣毒品」等語（見警卷第9 頁），於
    偵查中復稱：「（杜某給你何代價？）可以不用繳房租」等
    語（見偵查卷第7 頁）。證人即另一事實之共同被告胡偉倫
    於警訊中亦稱：「我知道吳名謙也有替甲○○幫忙送毒品給
    別人，也提供錢及免費吸食毒品」等語（見警卷第6 頁），
    足見吳名謙幫被告甲○○將毒品拿給證人韓振義，可獲得相
    當於租金及免費施用毒品之利益，是其顯具與被告甲○○共
    同牟利之動機；且被告甲○○於警訊中供稱：「我也不阻止
    他們（指胡偉倫和吳名謙）拿來施用，警方在客廳矮櫃內起
    獲毒品是我放的，他們也都知道」等語，於原審審理中亦稱
    ：「（買來的毒品有無分其他2 名被告吸食？）我是買來自
    己吸的…………只是我的房門都不會鎖」、「（有無託胡偉
    倫、吳名謙拿毒品給韓振義？）有時我在賭博，韓振義剛好
    向我要毒品，我就覺得很煩，所以我叫韓振義向胡偉倫或吳
    名謙拿毒品，因為我們都有在吸食，而且都放在家裡」等語
    （見原審卷第194 、195 頁），佐以共同被告吳名謙與被告
    甲○○同住於被告甲○○上揭租屋處，被告甲○○既默許被
    告吳名謙拿取其所有之毒品施用，則共同被告吳名謙對於被
    告甲○○持有大量毒品之事實應有所認知。是共同被告吳名
    謙為獲取免費住宿、免費施用毒品及零用錢之利益，乃幫被
    告甲○○將第二級毒品安非他命拿給證人韓振義，縱證人韓
    振義係將購買毒品的錢直接交給被告甲○○，仍難因此即謂
    被告吳名謙無與被告甲○○共同販賣安非他命之犯意聯絡，
    且其分擔販賣交貨過程中之一部分行為，顯已參與販賣安非
    他命之犯罪構成要件行為。共同被告吳名謙亦經本院前審依
    共同連續販賣第二級毒品罪判處有期徒刑5 年確定，益見被
    告確有與吳名謙共同販賣安非他命之犯行。
  (四)前揭被告與共同被告胡偉倫共同販賣安非他命之事實，業據
    共同被告胡偉倫於警訊中供稱：「韓振義打電話給甲○○表
    示要取貨安非他命，因當時甲○○剛好在客廳椅子上睡覺…
    ………我有告訴甲○○說韓振義要拿安非他命毒品，我就拿
    去給韓振義」、「甲○○如果沒空，都有叫我及吳名謙幫忙
    送………甲○○有時會拿錢給我花用」等語（見警卷第5頁
    ），復於檢察官偵查中供稱：「（8 月3 日晚上8 點有無將
    安非他命賣給韓振義？）對，但我沒拿到錢，這次1 萬
    2,000 元的安非他命，他沒拿錢給我，他說要跟甲○○算」
    、「（你如何與杜某分？）我也不太清楚，因為剛開始做，
    不過我有拿到杜某分給我3,000 元現金，我知道錯了」、「
    （扣案毒品何人的？）都是甲○○的」等語（見偵查卷第8
    頁）；共同被告胡偉倫於原審審理中雖改稱：「如果我那裡
    沒有安非他命，韓也會拿安非他命給我，那天也可算是我還
    給他的」（見原審卷第44頁）、「（為何你在檢察官偵查中
    說你與甲○○賣毒品，分得3,000 元？）3,000 元是我向甲
    ○○借的錢」、「我不記得（在警訊）說過這些話」云云（
    見原審卷第145 、146 頁），然共同被告胡偉倫於檢察官偵
    查中，對於查獲當天晚間將被告甲○○所有之安非他命送至
    韓振義住處巷口，及韓振義表示購買毒品的錢要再直接和被
    告甲○○算而未交付1 萬2,000 元等情之細節，均能清晰而
    有條理地描述，並無何意識不清的情形，此觀89年8 月4日
    偵訊筆錄自明。況證人韓振義於警訊中亦證稱：「我於89
    年8 月3 日晚上8 點時打電話給胡偉倫0000000000號行動電
    話，胡偉倫於同日晚上8 時30分，將第二級毒品安非他命送
    至我家巷口…………我未付錢給他」等語（見警卷第11頁）
    ，復於檢察官偵查中具結證稱：「（安非他命如何來的？）
    昨天晚上8 點左右用我的手機打到胡偉倫0000000000號（手
    機），向他說甲○○在睡覺，要不然你先幫我送過來，他說
    好」、「（價錢如何算？）1 萬2,000 元，在電話中談好的
    ，我跟黃建誌各出6,000 元」、「（在警局為何說未付錢？
    ）因為錢不夠，所以胡某說過幾天再給，因為我私下花掉3
    、4,000 元」、「（胡某是否免費提供給你？）不是，是先
    欠著，晚點再給他」等語，綜合上開共同被告胡偉倫與證人
    韓振義之供述，前揭時間韓振義究係打被告甲○○之行動電
    話欲找被告購買安非他命，因被告正在睡覺，電話由胡偉倫
    接聽，經其轉知甲○○後，始依甲○○之指示，送毒品安非
    他命去給韓振義，抑或韓振義直接打胡偉倫之行動電話向胡
    偉倫購買安非他命，事實混沌不明，亟待釐清；然係胡偉倫
    接獲韓振義之電話，始拿安非他命給韓振義，韓振義並未付
    錢給胡偉倫之情，應可認定。本案經最高法院發回本院審理
    後，刑事訴訟法交互詰問制度業已施行，經本院依檢察官之
    聲請，對證人即共同被告胡偉倫及證人韓振義進行交互詰問
    ，韓振義已明確證稱其係打被告之行動電話欲向被告拿安非
    他命，因被告在睡覺，未接聽電話，嗣由胡偉倫接聽，由胡
    偉倫送安非他命前來，其未給錢，錢以後再跟被告算之情，
    而胡偉倫則證稱：伊確有接聽韓振義打來之電話，但韓振義
    究係打被告之電話或伊之電話，伊已忘記等語，本院審酌韓
    振義如直接打電話欲向胡偉倫購買安非他命，茲胡偉倫既已
    親自將安非他命送來，自應將貨款直接付給胡偉倫，豈有推
    稱錢欲與被告甲○○算之理？再參諸胡偉倫於本院審理時結
    證稱：伊接到電話後，曾將韓振義要拿安非他命之情，告知
    被告，被告迷迷糊糊中曾答說「嗯」，意即同意等情，益見
    韓振義係欲向被告購買安非他命無疑；且安非他命價值昂貴
    ，被告如未同意，胡偉倫豈敢自作主張擅將安非他命5 包交
    與韓振義。至韓振義究係打被告之手機，被告因在睡覺未接
    聽，而後始由胡偉倫接聽，或因被告未接聽，韓振義乃再打
    胡偉倫之手機，兩種情形似都有可能，然韓振義於本院審理
    時，經交互詰問，既已明確證稱係打被告之手機，而由胡偉
    倫接聽等語，胡偉倫則稱已忘記，業如前述，因交互詰問究
    比一般之訊問較為嚴謹繁複，本院寧認韓振義在本院之證詞
    為可信。再韓振義及胡偉倫雖均稱韓振義係欲向被告「拿」
    安非他命，然被告並無職業，且又有房租之開銷，又無償將
    租屋之房間供吳名謙及胡偉倫居住，並任由他們取用安非他
    命，此經被告供明在卷，其如無販賣安非他命，在無收入之
    情況下，安有可能購入大量安非他命，並任人取用，胡偉倫
    如非與被告共同販賣安非他命，被告當不可能將房間無償供
    其居住，並任其取用安非他命，是韓振義及胡偉倫所謂「拿
    」，應係故意避「購買」而為護被告之詞，應不足取。
    而胡偉倫因單獨販賣安非他命，並又與被告共同販賣安非他
    命與韓振義，業經本院前審依共同連續販賣第二級毒品罪判
    處有期徒刑6 年確定，足見被告確有與胡偉倫共同販賣安非
    他命之事實。
  (五)被告販賣安非他命與韓振義之次數（含與吳名謙共同販賣2
    次），據韓振義稱：有7、8次，每次購買金額為2,000元至
    3,000元間，已如上述，本院依最有利於被告甲○○之方式
    ，認定其販賣安非他命之次數為7 次，所得金額為1 萬
    5,000 元（其中1 次3,000 元，其餘6 次2,000 元計算）。
    另證人韓振義亦證述向被告甲○○購買海洛因之次數有4 、
    5 次，每次購買金額亦為2,000 元至3,000 元間，本院亦依
    最有利被告甲○○之方式，認定其販賣海洛因之次數為4 次
    ，所得金額為9,000 元（其中1 次3,000 元，其餘3 次
    2,000 元計算）。末查，海洛因及安非他命物稀價昂，購買
    不易，且販賣毒品乃屬重罪，政府嚴格取締，被告等倘非有
    利可圖，豈有自甘冒受刑事追訴處罰之危險，而販賣毒品給
    與韓振義之理，足見被告等有營利之意圖甚明。
  (六)綜上所述，被告前揭所辯，係卸責之詞，不足採信，被告之
    犯行堪以認定。
三、核被告所為，係犯毒品危害防制條例第4 條第1 項之販賣第
    一級毒品罪及同條例第4條第2項之販賣第二級毒品罪。被告
    販賣第二級毒品罪部分，其中2次與吳名謙之間，及最後一
    次與胡偉倫之間，有犯意之聯絡及行為之分擔，應依刑法第
    28條論以共同正犯。公訴意旨雖認吳名謙所為，係犯同條例
    第4條第2項販賣第二級毒品之幫助犯，惟因其分擔販賣交貨
    過程之一部分行為，顯已參與販賣第二級毒品安非他命之犯
    罪構成要件行為，非屬刑法幫助犯之範疇，自應以正犯論，
    是公訴意旨容有誤會，併此敘明。被告多次販賣第一級毒品
    及第二級毒品犯行，時間緊接，方法相同，觸犯構成要件相
    同之罪，顯係各基於概括犯意為之，均依連續犯規定各論以
    一罪。被告所犯上開二罪，犯意各別，行為不同，應分論併
    罰。又被告連續販賣第一級毒品海洛前之連續持有第一級毒
    品海洛因、連續販賣第二級毒品安非他命前之連續持有第二
    級毒品安非他命行為，本均應論以連續持有罪，惟持有後進
    而販賣，其持有之低度行為應被販賣之高度行為所吸收，故
    均不另論其連續持有第一級毒品海洛因或連續持有第二級毒
    品安非他命之犯行。被告販賣第一級毒品海洛因予他人施用
    ，其行為固戕害他人之身心，破壞社會之秩序，惟念其對重
    典之認識不夠深切，且以其販毒之次數及金額觀之，尚非大
    盤商，與販賣毒品之數量達數公斤以上之危害情形不同，本
    院認宣告法定最低度之刑即無期徒刑，猶嫌過重，其犯罪之
    情狀，尚非全無可憫之處，爰依刑法第59條之規定，減輕其
    刑。又被告販賣安非他命之時間，係自89年4月底起至同年
    8月底止，起訴事實認係自89年7月中旬起，尚有未洽，惟未
    起訴部分與起訴事實有連續犯裁判上一罪之關係，本院自得
    一併審理，併此敘明。
四、原審論處被告之罪刑，固非無見；然查：(一)89年8月3日晚間
    ，韓振義係撥打被告甲○○之行動電話，甲○○因在睡覺未
    接聽，而由胡偉倫接聽，已如前述，原判決認韓振義因甲○
    ○未接聽後，另撥打胡偉倫之行動電話，即與實情不符。(二)
    再按沒收為從刑之一種，係從屬於主刑而存在，依主從不可
    分之原則，自應附隨於主刑而一併宣告沒收，原判決就被告
    甲○○部分，未於宣告各罪刑之後，分別諭知沒收，再於定
    執行刑時合併宣告沒收，而僅於定執行刑時合併宣告沒收，
    尚有未洽。(三)又沒收物之執行完畢與沒收物之不存在，並非
    一事，因犯罪依法必須沒收之物，雖已於共犯中之一人確定
    判決諭知沒收，並已執行完畢，對於其他共犯之判決，仍應
    宣告沒收（最高法院65年6月22日、65年度第五次刑庭庭推
    總會決議（二））。附表編號一所示扣案之第一級毒品海洛
    因（14.91公克）、編號二第二級毒品安非他命（淨重
    119.28公克），雖經台灣高雄地方法院89年度聲字第3169號
    宣告沒收銷燬；附表編號三之電子磅秤1臺為供販賣毒品所
    用之物，雖經台灣高雄地方法院檢察署89簡總管字10279號
    命令處分銷燬在卷，但依毒品危害防治條例第18條第1項前
    段、第19條第1項規定，既屬必須沒收之物，於本案仍應諭
    知沒收，乃原判決就此部分認毋庸於本案諭知沒收，併有未
    合。(四)起訴事實認被告甲○○係自89年7月中旬起販賣安非
    他命，原判決認定其販賣期間係自89年4月底起至同年8月底
    止，但未說明未起訴部分法院予以併案審理之理由，同有未
    當。被告上訴意旨否認犯行，指摘原判決不當，雖不足取，
    但原判決關於被告部分既有上開可議之處，仍屬無可維持，
    應將原判決此部分撤銷改判。審酌被告販賣第一級毒品海洛
    因及販賣第二級毒品安非他命，危害社會治安，戕害他人身
    心，惟念其並無前科，素行尚稱良好，一時誤蹈法網，且販
    賣期間不長，數量及販賣所得不多，及其犯罪後之態度等一
    切情狀，各量處如主文第2項所示之刑；並定其應執行刑；
    又本院認被告甲○○連續販賣第一級毒品罪之性質，有褫奪
    公權之必要，併依法宣告褫奪公權。
五、附表編號一海洛因、編號二安非他命，均係毒品，雖於台灣
    高雄地方法院89年度聲字第3169號宣告沒收銷燬，仍應依毒
    品危害防制條例第18條第1項前段規定宣告沒收（最高法院
    65年度第五次刑庭庭推總會決議(二)參照）；附表編號三之電
    子秤，雖經檢察官處分命令銷燬、編號四之行動電話扣案後
    雖經檢察官發還、編號五之行動電話雖未扣案，仍均依同條
    例第19條第1項規定，諭知沒收，如全部或一部不能沒收時
    ，追徵其價額；附表編號六被告甲○○販賣第二級毒品所得
    ，附表編號七被告甲○○販賣第一級毒品所得，均應依毒品
    危害防制條例第19條第1 項規定，宣告沒收之，如全部或一
    部不能沒收時，以其財產抵償之。至於被告甲○○與共同被
    告胡偉倫於89年8 月3 日晚間8 時，共同販賣安非他命與韓
    振義時，因韓振義尚未將購買毒品之代價1 萬2,000 元交與
    被告甲○○或被告胡偉倫，即為警查獲，是此次販賣毒品未
    有所得，自無宣告販毒所得沒收之問題；另夾鏈袋3 大包共
    467 個，係被告甲○○所有供販賣毒品預備之物，並非必須
    沒收之物，且業經檢察官處分命令銷燬（見原審卷243 頁）
    ，自毋庸諭知沒收，附此敘明。
六、被告經合法傳喚，無理正當理由不到庭，爰不待其陳述，逕
    行判決。又共同被告吳名謙、胡偉倫均經本院前審判決確定
    ，故均不另論列。
七、據上論斷，應依刑事訴訟法第369 條第1 項前段、第371 條
    、第364 條、第299 條第1 項前段，毒品危害防制條例第4
    條第1 項、第2 項、第18條第1 項前段、第19條第1 項、刑
    法第11條、第28條、第56條、第59條、第51條第5 款、第9
    款、第37條第2項，判決如主文。
本案經檢察官朱文彬到庭執行職務。
中　　華　　民　　國　　94　　年　　7 　　月　　5 　　日
　　　　　　　　　刑事第四庭    審判長法　官　蕭權閔
                                      法　官  李嘉興
                                      法　官  陳吉雄
以上正本證明與原本無異。
如不服本判決應於收受本判決後10日內向本院提出上訴書狀，其
未述上訴理由者，並得於提起上訴後10日內向本院補提理由書
狀（均須按他造當事人之人數附繕本)「 切勿逕送上級法院」。
中　　華　　民　　國　　94　　年　　7 　　月　　6 　　日
                                      書記官　梁美姿
附錄本件論罪科刑法條
毒品危害防制條例第4條第1項、第2項
製造、運輸、販賣第一級毒品者，處死刑或無期徒刑；處無期徒
刑者，得併科新臺幣 1,000萬元以下罰金。
製造、運輸、販賣第二級毒品者，處無期徒刑或7 年以上有期徒
刑，得併科新臺幣700 萬元以下罰金。
附表：
┌──┬─────┬──────────┬───────────────┐
│編號│物      名│數                量│備                          考│
├──┼─────┼──────────┼───────────────┤
│  1 │海洛因    │13包（驗後淨重14.91 │業經臺灣高雄地方法院89年度聲字│
│    │          │公克）              │第3169號宣告沒收銷燬。        │
├──┼─────┼──────────┼───────────────┤
│  2 │安非他命  │3 大包3 小包（驗後淨│同  上                        │
│    │          │重119.28公克）　　　│                              │
├──┼─────┼──────────┼───────────────┤
│  3 │電子磅秤  │1 台                │業經檢察官處分予以銷燬（詳原審│
│    │          │                    │卷第243 頁檢察官處分命令）。  │
│    │          │                    │甲○○、吳名謙、胡偉倫共同販賣│
│    │          │                    │安非他命及甲○○販賣海洛因所用│
│    │          │                    │之物。                        │
├──┼─────┼──────────┼───────────────┤
│  4 │門號095501│1 支                │扣案後發還（詳同上檢察官處分命│
│    │4090號行動│                    │令）。甲○○、吳名謙、胡偉倫共│
│    │電話      │                    │同販賣安非他命所用及甲○○販賣│
│    │          │                    │海洛因所用之物。              │
├──┼─────┼──────────┼───────────────┤
│  5 │門號093897│1 支                │未扣案。胡偉倫販賣安非他命所用│
│    │6924號行動│                    │。                            │
│    │電話      │                    │                              │
├──┼─────┼──────────┼───────────────┤
│  6 │新台幣    │                    │未扣案。甲○○販賣毒品安非他命│
│    │1萬5,000元│                    │所得。（其中4,000 元係甲○○與│
│    │          │                    │吳名謙共同販賣安非他命所得）  │
├──┼─────┼──────────┼───────────────┤
│  7 │新台幣　　│                    │未扣案。甲○○販賣毒品海洛因所│
│    │9,000元   │                    │得。                          │
├──┼─────┼──────────┼───────────────┤
│  8 │新台幣　　│                    │未扣案。胡偉倫販賣毒品安非他命│
│    │1萬1,000元│                    │所得。                        │
└──┴─────┴──────────┴───────────────┘
                                                    AFQH
